【裁判字號】    92,上訴,249
【裁判日期】    920403
【裁判案由】    違反醫師法
【裁判全文】
臺灣高等法院臺南分院刑事判決              九十二年度上訴字第二四九號    Ｇ
      上  訴  人
      即  被  告  甲  ○  ○
右上訴人因違反醫師法案件，不服臺灣雲林地方法院九十一年度訴字第四四三號中華
民國九十二年一月三十日第一審判決（起訴案號：臺灣雲林地方法院檢察署九十年度
偵字第三七三一號），提起上訴，本院判決如左：
      主      文
上訴駁回。
      事      實
一、甲○○曾於民國（下同）八十四年間，因違反醫師法案件，經原審法院判處有期
    徒刑一年二月，緩刑三年確定，而於八十七年八月二十四日緩刑期滿。詎其仍不
    知悔改，明知其並未取得合法醫師資格，不得擅自執行醫療業務，竟仍自八十九
    年十月間某日起，至九十年七月二十六日十一時許止（起訴書原記載犯罪時間自
    八十五年間起至九十年七月二十六日止，惟於九十二年一月二十一日原審審理時
    檢察官當庭就起訴之犯罪時間更正為上開日期）在雲林縣台西鄉蚊港村蚊港五一
    之六號住處，自行為病人多人開立西藥處方、給予藥劑及注射針劑，擅自執行醫
    療業務。嗣於九十年七月五日，雲林縣衛生局接獲民眾檢舉，而於同年月二十六
    日中午十二時許，在上址為員警持原審法院所核發之搜索票會同衛生局稽查人員
    查獲，並扣得甲○○所使用如附表所示之藥械。
二、案經雲林縣警察局移送臺灣雲林地方法院檢察署檢察官偵查起訴。
      理      由
一、右揭事實，業據上訴人即被告甲○○於原審九十二年一月二十一日審理時坦承不
    諱，核與雲林縣衛生局受理民眾口頭電話陳訴案件紀錄表之記載相符，並有現場
    相片七紙在卷可稽，此外，復有扣案如附表所示之醫療用品、藥物、器械及使用
    過之醫療廢棄物可考，且證人即衛生局稽查人員廖亦菁亦到庭證稱：相片編號三
    垃圾筒內的點滴瓶與相片編號七架上所擺設的藥品吉多士相同，相片編號四垃圾
    筒內的褐色注射瓶與扣押證物ＴＲＩ─Ｂ注射液相同等語，則被告確有執行醫療
    業務無訛。而被告未取得合法醫師資格亦為其所是認，是本件事證明確，被告犯
    行洵堪認定。
二、按凡以治療、矯正、或預防人體疾病、傷害、殘缺為目的，所為的診察、診斷及
    治療，或基於診察、診斷結果，以治療為目的，所為的處方、用藥、施術或處置
    等行為均屬醫療行為，是為病人診察疾病、打針、注射點滴及開藥方等均應屬醫
    師法第二十八條所稱之醫療業務；又未具醫師資格，執行醫療業務者，即為「擅
    自」執行醫療業務。核被告甲○○未取得我國合法之醫師資格，其為病患診察疾
    病、注射針劑、開立處方、用藥之行為屬醫療行為，屬擅自執行醫師之醫療業務
    。而被告擅自執行前開醫療業務後，醫師法第二十八條業於九十一年一月十六日
    修正公布，同月十八日生效。修正前醫師法第二十八條第一項前段規定未取得合
    法醫師資格，擅自執行醫療業務者，處一年以上三年以下有期徒刑，得併科新台
    幣三萬元以上十五萬元以下罰金。修正後刑度修訂為處六月以上五年以下有期徒
    刑，得併科新台幣三十萬元以上一百五十萬元以下罰金。經比較新舊法之結果，
    以修正前之醫師法對於被告有利，依刑法第二條第一項但書規定，自應適用修正
    前之醫師法。核被告所為，係犯修正前行為時之醫師法第二十八條第一項前段之
    無醫師資格擅自執行醫療業務罪。又前開條文所謂「業務」，係指以繼續之意思
    ，反覆實行同種類行為為目的之社會活動，當然包含多數行為，被告對病患執行
    醫療業務多次，係執行一個醫療業務，屬繼續犯之一種，僅構成單純一罪，尚難
    論以連續犯。
三、原審以被告罪證明確，因予適用修正前醫師法第二十八條第一項前段，刑法第十
    一條前段、第二條第一項但書，並審酌被告有違反醫師法前科，仍不知悔改，再
    擅自從事醫療行為，本應從重處罰，惟考量其自稱因已中年，又無其他專長，謀
    生不易，適逢景氣不佳，為維持家計，方出此策等一切情狀，量處有期徒刑壹年
    ，並以扣案如附表所示之物為被告所使用之藥械，業經被告於原審自承在卷，併
    依同條項之規定宣告沒收。本院經核原判決認事用法俱無不合，量刑亦稱妥適，
    被告上訴意旨請求給於緩刑云云，然被告已因違反醫師法經原審判處罪刑並給於
    緩刑，茲再犯罪，已有再犯之實，其上訴為無理由，應予駁回。
據上論斷，應依刑事訴訟法第三百六十八條判決如主文。
本案經檢察官羅清溪到庭執行職務。
中    華    民    國      九十二      年      四      月      三        日
                                  臺灣高等法院臺南分院刑事第二庭
                                      審判長法官  游    明    仁
                                            法官  陳    清    溪
                                            法官  蘇    重    信
右正本證明與原本無異。
不得上訴。
                                      法院書記官  李    珍    鳳
中    華    民    國      九十二      年      四      月     八         日
附錄法條：
醫師法第二十八條（修正前）
未取得合法醫師資格，擅自執行醫療業務者，處一年以上三年以下有期徒刑，得併科
新台幣三萬元以上十五萬元以下罰金，其所使用之藥械沒收之。但合於左列情形之一
者，不在此限：一  在中央衛生主管機關認可之醫院，於醫師指導下實習之國內醫學
院、校學生或畢業生。
二、在醫療機構於醫師指示下之護士﹑助產士或其他醫事人員。
三、合於第十一條第一項但書規定者。
四、臨時施行急救者。


司法院資訊處製作；財團法人民間司法改革基金會備份。
